【裁判字號】    94,簡上,577
【裁判日期】    970305
【裁判案由】    給付貨款
【裁判全文】
臺灣臺北地方法院民事判決             94年度簡上字第577號
上  訴  人  北大欣股份有限公司
法定代理人  甲○○
訴訟代理人  李逸文律師
複 代理 人  許坤皇律師
            蔡佩衿律師
被 上訴 人  陳美風即宏觀室內裝修工程工作室
訴訟代理人  吳宜財律師
上列當事人間請求給付貨款事件，上訴人對於中華民國94年8 月
29日臺北簡易庭94年度北簡字第27號第一審判決，提起上訴，本
院於民國97年2 月20日言詞辯論終結，判決如下：
    主      文
原判決廢棄。
被上訴人應給付上訴人新臺幣壹拾玖萬仟貳佰元，及自民國九
十三年十二月二日起至清償日止，按週年利率百分之五計算之利
息。
第一、二審訴訟費用由被上訴人負擔。
    事實及理由
一、上訴人起訴主張：被上訴人自民國93年6 月起陸續向伊購買
    檢驗符合CNS 第3299號之石英磚數批，惟被上訴人罔顧施工
    方法為影響石英磚黏著性之重要因素，竟以品名AD6041之石
    英磚（下稱系爭石英磚，批號：A7555 II、箱印編號：0000
    0000、規格60㎝×60㎝）無法黏著為由，拒絕給付尾款新臺
    幣（下同）19萬3200元。爰依買賣之法律關係請求如數給付
    等語。
二、被上訴人則以：上訴人交付系爭石英磚有無法黏著地板之重
    大瑕疵，伊於93年6 月14日通知上訴人，經兩造分別委請第
    三人試驗均發現上開瑕疵，足見上訴人顯未依債之本旨提出
    給付，乃以上開給付存有重大瑕疵為由，於93年12月4 日委
    請律師發函解除契約，上訴人自無權請求給付貨款；況兩造
    於93年9 月14日就系爭石英磚瑕疵問題協調，上訴人法定代
    理人已同意以每塊打85折即560 元計價，茲上訴人再以每塊
    700 元計價，即屬可議。又上訴人已領回系爭石英磚34塊並
    同意挖除部分已舖設石英磚，兩造應已就上開34塊及挖除之
    系爭石英磚部分合意解除契約；退步言，縱認解除契約不合
    法，伊因上訴人之瑕疵給付受有28萬9740元損害，亦得以上
    開損害賠償與上訴人之請求互為抵銷，仍無給付貨款義務等
    語，資為抗辯。
三、原審為上訴人全部敗訴之判決，上訴人不服，提起上訴，併
    聲明：(一)原判決廢棄；(二)被上訴人應給付上訴人19萬3200元
    及自起訴狀繕本送達翌日起至清償日止，按年息百分之五計
    算之利息。被上訴人答辯聲明：上訴駁回。
四、兩造不爭執之事實：
  (一)被上訴人自93年6 月起陸續向上訴人購買石英磚數批，尚有
    尾款19萬3200元未付。
  (二)被上訴人於93年6 月2 日、同年6 月11日收受拆封系爭石英
    磚，並進行鋪設地板工程。
  (三)被上訴人於93年6 月14日通知上訴人系爭石英磚有無法黏著
    之瑕疵。
  (四)被上訴人以系爭石英磚黏著性欠佳，具有減少通常效用之瑕
    疵為由，於93年12月4 日委請律師解除買賣契約。
五、本件爭點如下：
  (一)系爭石英磚本身有無瑕疵？被上訴人解除契約是否合法？
  (二)上訴人請求尾款應否扣除被上訴人已退還之34塊或其他挖除
    系爭石英磚價額？
  (三)被上訴人主張抵銷，有無理由？
六、法院之判斷：
  (一)系爭石英磚本身有無瑕疵？被上訴人解除契約是否合法？
  1.按當事人主張有利於己之事實者，就其事實有舉證之責任，
    民事訴訟法第277 條前段定有明文。又債務人負有依債務本
    旨為給付之義務，違背債務之本旨為給付，即屬不完全給付
    ，為瑕疵之給付，是以債務人如主張其已為完全給付，固由
    其負證明之責，惟債權人於受領給付後，以債務人給付不完
    全為由，請求債務人損害賠償，關於給付不完全之點，應轉
    由債權人負舉證責任。查被上訴人於前揭時間收受上訴人交
    付與被上訴人之系爭石英磚，即陸續拆封進行舖設地板工程
    ，發現系爭石英磚黏著有問題，旋於同年6 月14日通知上訴
    人，並由上訴人指派業務人員丙○○、乙○○至被上訴人施
    工現場瞭解，有上訴人提出出貨單、應收帳款明細表為證（
    附於支付命令卷內），復為兩造所不爭執，應信為真。被上
    訴人辯稱：上訴人交付系爭石英磚黏著性不佳云云，惟為上
    訴人否認，辯稱：係施工方式有誤等語。則被上訴人應就系
    爭石英磚有瑕疵之事實負舉證責任。
  2.被上訴人辯稱：系爭石英磚有黏著性欠佳之瑕疵，固據提出
    試驗報告及照片為憑（見原審卷第15至21頁），並舉證人即
    負責試驗之水泥工王瑞華、游永隆、張海國之證詞為證（見
    原審卷第36至38頁、第72至73頁、第79至83頁）。上開證人
    均係採用將水泥與砂以1 比3 混和下料一次完成舖底材之傳
    統方式施作，且依憑其等工作經驗認系爭石英磚屬60cm×60
    cm之大片地磚，應採取上開傳統方式施工；惟為上訴人否認
    ，並稱：「上述傳統施工方法成本較為便宜，系爭石英磚接
    近全瓷化、吸水率較低，施作時應添加黏著劑，此涉及舖設
    地磚成本，決定權在業主或設計師」等語，而本件系爭石英
    磚屬拋光磚產品材質經窯燒高溫為瓷化產品，吸水率必須在
    1 ％以下才能研磨出光澤度且磚面必需平整，經施工後達到
    彷如石材效果。施工技術，以全國各縣市不同手法大略分為
    軟底施工法（1 ：3 水泥、砂漿加水，下料一次完成舖底材
    之步驟）、大理石施工法（下料以1 ：3 水泥、砂，完成下
    料底層砂漿後，淋上土膏水或彈性樹脂土膏水）、改良式大
    理石施工法（於磁磚背底加塗料黏著劑）、硬底施工法（一
    般小型磁磚使用，必需在第1 天完成底層打底，凝固後再進
    行磚貼，於打底層塗抹黏著劑後舖上磁磚）、改良式硬底施
    工法（沿用硬底施工法技術，逢施工磁磚尺寸60cmX60cm 以
    上時貼磚前打底層表面塗上黏著劑，並於磁磚背面也抹上黏
    著劑後進行舖貼）。依照臺北市室內設計裝修商業同業公會
    研討諸多施工法之良劣問題，發現磁磚中空現象，原因在工
    法有瑕疵及磁磚有翹曲時最嚴重，施工法從過去10年前磁磚
    未全面石英材質及未有拋光磚時，有80％以上使用第1 項軟
    底施工法，因常發生中空現象，佔施工比例約5 ％至10％，
    致目前幾乎於市場淘汰使用，此有該公會函文附卷可稽（見
    本院卷第52頁），則系爭石英磚無法黏著，究係因上訴人交
    付之物有瑕疵，或肇因被上訴人採傳統方法施工，即非無研
    求餘地。
  3.又當事人間以合意就特定訴訟標的所為關於如何確定事實，
    或以何種方法確定事實之證據方法，謂之證據契約。例如約
    定：關於一定事實，須提出一定之證據，始有其證據價值；
    關於一定事實，不問是否符合真實，均須承認而不得爭執；
    火災、海難等一定損害發生之原因或損害額之算定，須以一
    定第三人之鑑定為準；關於非明文規定的舉證責任之變更等
    。凡契約內容於公益無妨害，且當事人原有自由處分之權限
    者，均應承認其為有效（最高法院88年度台上字第1122號判
    決意旨參照）。兩造於本院審理時合意選擇適當場所，以上
    訴人施工方法黏貼系爭石英磚，查明該施工方法及黏貼材料
    是否為一般業界通行方法（見本院卷第180 頁），即係為以
    一定鑑定方法確定系爭石英磚是否有瑕疵之證據契約，既與
    公益無礙，且屬當事人自有處分權限，就當事人間自應受其
    拘束。經被上訴人提供系爭石英磚交兩造合意選定施工者分
    別採取上述傳統施工法及大理石施工法施作，排除水泥沙比
    例不正確、地面未沖洗乾淨有雜物、水泥沙將未舖滿於石英
    磚紋路、貼設後石英磚未確實槌平等可能影響磁磚黏著因素
    ，歷10日後再行撬開系爭石英磚檢視背面泥沙黏著情形，測
    試結果系爭石英磚採取上開2 種施工方式之黏著性均符合標
    準，此有本院96年7 月24日、同年8 月3 日勘驗筆錄可考（
    見本院卷第190 至195 頁），併有照片為證（見本院卷第
    202 頁），復為兩造所不爭執，則被上訴人辯稱：系爭石英
    磚有黏著性不佳之瑕疵云云，即無可取。
  4.被上訴人復辯稱：兩造於訴訟外多次測試結果均認系爭石英
    磚黏著性不佳，不應僅以法院1 次測試結果推翻先前測試結
    果云云。惟查，兩造於訴訟外雖多次測試系爭石英磚，均採
    相同之傳統施工法即軟底施工法施作，且依證人王瑞華、游
    永隆、張海國之證詞可知其等雖有多年施工經驗，卻不知目
    前市場上就系爭石英磚舖貼方式，除其等所使用之傳統施工
    方式外，已多採取其他施工法舖貼，則兩造於訴訟外之測試
    人員資格是否符合標準，非無可議；又兩造於訴訟外測試施
    作時水泥沙比例是否正確、地面有無沖洗乾淨而有雜物、水
    泥沙有無舖滿於石英磚紋路、貼設後石英磚是否確實槌平，
    甚或黏貼等待水泥漿風乾時間均未確定，測試嚴謹程度均難
    與本院審理時所為測試相比擬，則兩造於訴訟外之測試結果
    ，不足作為有利於被上訴人之認定。
  5.證人張海國雖於另案93年北簡32507 號損害賠償事件固證稱
    ：「（問：你這些的試驗，除了被告所生產的現場磁磚外，
    有無試貼新睦豐公司的磁磚，結果如何？）有。新睦豐黏的
    比較多，被告北大欣股份有限公司黏的比較少」等詞（見原
    審卷第80至81頁），惟系爭石英磚與新睦豐公司的磁磚材質
    是否相同，尺寸規格有否差異，均未見證人張海國詳盡說明
    ，即難僅憑證人張海國片面證詞驟謂系爭石英磚之黏著性明
    顯低於他廠牌石英磚。被上訴人既未能舉證系爭石英磚有何
    瑕疵，則其片面解除契約，難謂有據，並不合法。是被上訴
    人抗辯：兩造已無契約關係，並拒絕給付剩餘價金云云，委
    無可取。
  6.被上訴人又辯稱：兩造事後就此爭議召開協調會，上訴人同
    意系爭石英磚以每塊560 元計價云云，並提出93年9 月14日
    協調紀錄為憑（見本院卷第215 頁），為上訴人否認，並稱
    ：此係伊為解決爭端所提和解條件，既不為被上訴人接受，
    難謂兩造就系爭石英磚有變更價格之合意等語（見本院卷第
    222 頁），則兩造間有否合意調降系爭石英磚價格，已有疑
    義，且依上開協調紀錄所載：「…四本案已拖延已久，本公
    司之誠意，本批產品價格再優惠貴方之損失，原每片單價實
    收700 元，本日決議－（減）20％，請支付560 元以便結案
    。五93 .9.30 前 未結案，將委託律師處理」，被上訴人亦
    註記：「上述記述，屬北大欣單方解說，本人仍無法接受，
    仍需依國家標準測試依據為憑，雙方協商方能解決紛爭」等
    詞，益見兩造並未就系爭石英磚價格調降為每塊560 元乙事
    達成合意，是被上訴人此部分所辯，亦無足取。
  (二)上訴人請求尾款應否扣除被上訴人已退還之34塊或其他挖除
    系爭石英磚之價額？
  1.按契約除當事人約定保留之解除權外，固以有民法第254 條
    至第256 條或其他法定之情形為限，有解除權人始得向他方
    當事人為解除之意思表示。但契約既因當事人雙方意思表示
    一致而成立，自亦可因互相表示意思一致而解除，所謂意思
    表示一致，無論其為明示或默示，均包含在內；又默示之承
    諾，必依要約受領人之舉動，或其他情事足以間接推知其有
    承諾之意思者，始得認之，若單純之沈默，則除交易上之慣
    例或特定人間之特別情事，足認為承諾者外，不得認為承諾
    （最高法院57年台上字第3211號、21年上字第1598號判例意
    旨參照）。
  2.被上訴人辯稱：上訴人收受系爭石英磚34塊並同意挖除已舖
    設石英磚之價金，應自買賣價金尾款扣除云云，並提出上訴
    人出具簽收退貨單為憑（見本院卷第214 頁），惟為上訴人
    否認，並稱：系爭石英磚所有權既因交付歸被上訴人所有，
    上訴人對其處置並無置喙餘地，且上訴人同意刨除已舖設之
    石英磚，係為探究系爭石英磚有無瑕疵，並無同意辦理退貨
    或有合意解除契約意思表示等語（見本院卷第204 頁、第
    222 頁反面、第224 頁反面），已難謂上訴人有承諾解除部
    分契約之默示意思表示；況上開退貨單簽收者張海國，僅係
    與上訴人合作多年之水泥工，並非上訴人公司代表人或職員
    （見原審卷第78至79頁），尚難僅憑該退貨單遽認有利被上
    訴人之認定；被上訴人復未舉證上訴人就上開34塊系爭石英
    磚或同意刨除系爭石英磚已有承諾解除契約之明示或默示意
    思表示，即不能單以上訴人收受該34塊系爭石英磚或同意刨
    除已舖設石英磚，遽謂兩造已合意解除該部分契約。故被上
    訴人此部分所辯，不足採信。
  (三)被上訴人主張抵銷，有無理由？
  1.按當事人主張有利於己之事實者，就其事實有舉證責任，民
    事訴訟法第277 條定有明文，又同法第400 條第2 項對經裁
    判之抵銷數額，復明定有既判力，則主張抵銷之當事人就其
    主張抵銷之債權及數額確實存在之事實自負有舉證責任（最
    高法院88年度台上字第3398號判決意旨）。
  2.被上訴人抗辯：系爭石英磚有上述不能黏著之瑕疵，顯係可
    歸責於上訴人之事由致為不完全給付，受有28萬9740元損害
    ，應予抵銷云云，固據提出存證信函及相關損失單據等件為
    憑（見原審卷第25至26頁、第99至123 頁），已為上訴人所
    否認，且被上訴人並未舉證上訴人交付系爭石英磚有何黏著
    性較差之瑕疵，業如前述，則被上訴人對上訴人並無損害賠
    償債權存在，空言主張抵銷云云，亦無可取。
七、綜上所述，被上訴人並未能證明上訴人未依債務本旨交付系
    爭石英磚，難認上訴人有何違約或瑕疵給付情形，被上訴人
    自應交付剩餘價金。從而，上訴人本於買賣關係請求被上訴
    人給付19萬3,200 元及自起訴狀繕本送達翌日即93年12月2
    日起（見支付命令卷附送達證書）至清償日止，按年息百分
    之五計算之利息，為有理由，應予准許。原審為上訴人敗訴
    之判決，尚有未洽。上訴意旨指摘原判決不當，求予廢棄改
    判，為有理由。爰由本院予以廢棄改判，如主文第2 項所示
    。
八、本件為判決之基礎已臻明確，兩造其餘之攻擊或防禦方法及
    未經援用之證據，經本院斟酌後，認為均不足以影響本判決
    之結果，亦與本案爭點無涉，自無逐一詳予論駁之必要，併
    此敘明。
九、據上論結，本件上訴為有理由，依民事訴訟法第436條之1第
    3項、第450條、第78條，判決如主文。
中    華    民    國    97    年    3     月    5     日
                 民事第五庭  審判長法  官  薛中興
                                   法  官  蔡如琪
                                   法  官  胡宏文
以上正本係照原本作成
本判決不得上訴
中    華    民    國    97    年    3    月     5     日
                                   書記官  曾寶生


司法院資訊處製作；財團法人民間司法改革基金會備份。
